【裁判字號】    97,訴,1769
【裁判日期】    980522
【裁判案由】    商業會計法等
【裁判全文】
臺灣板橋地方法院刑事判決              97年度訴字第1769號
公  訴  人  臺灣板橋地方法院檢察署檢察官
被      告  甲○○
上列被告因違反商業會計法等案件，經檢察官提起公訴（96年度
偵字第14216 號），本院判決如下：
    主  文
甲○○無罪。
    理  由
一、公訴意旨略以：被告甲○○基於逃漏稅捐及違反商業會計法
    之概括犯意，於民國93年1 至4 月間，在址設臺北縣鶯歌鎮
    ○○街東學巷1 號之昕弘服飾有限公司（後更名為碩威國際
    實業有限公司），擔任負責人，在無實際進貨之情形下，自
    砢林國際股份有限公司取得銷售金額計新臺幣（下同）3,83
    4,617 元之不實發票5 張，作為進項憑證，並將之登載在會
    計表冊上，持向稅捐稽徵機關申報，以此方式逃漏稅捐191,
    731 元。因認被告犯有稅捐稽徵法第41條之逃漏稅捐罪、刑
    法第216 條、第215 條之行使業務登載不實文書罪及（行為
    時）商業會計法第71條第1 款之記入不實罪云云。
二、按犯罪事實應依證據認定之，不能證明被告犯罪或其行為不
    罰者應諭知無罪之判決，刑事訴訟法第154 條第2 項、第30
    1 條第1 項定有明文。而認定不利於被告之事實，須依積極
    證據，苟積極證據不足為不利於被告事實之認定時，即應為
    有利於被告之認定，更不必有何有利之證據；檢察官對於起
    訴之犯罪事實，應負提出證據及說服之實質舉證責任，倘其
    所提出之證據，不足為被告有罪之積極證明，或其指出證明
    之方法，無從說服法院以形成被告有罪之心證，基於無罪推
    定之原則，自應為被告無罪判決之諭知（最高法院30年上字
    第816 號、92年臺上字第128 號判例要旨參照）。
三、訊據被告堅決否認上開犯行，辯稱：其僅經營昕弘服飾有限
    公司至91年間某日，之後即無實際營業等語。經查，檢察官
    所指被告逃漏之稅捐，實乃昕弘服飾有限公司93年2 月之營
    業稅，此觀之財政部臺灣省北區國稅局臺北縣分局97年6 月
    16日北區國稅北縣三字第0971027590號函所附營業人進銷項
    交易對象彙加明細表即明（見本院卷第58頁）。而昕弘服飾
    有限公司於93年2 月間，並無實際營業行為，除據被告供承
    在卷（見本院卷第156 、178 頁），由財政部臺灣省北區國
    稅局97年8 月21日北區國稅審四字第0970023511號函所附該
    公司91年9 月至93年3 月之進項來源分析表所載：該公司於
    此期間所取得銷售金額計71,614,556元之統一發票137 張，
    係來自18家虛設公司之事實（見本院卷第145 頁），同可推
    知。因稅捐稽徵法上之逃漏稅捐罪，係屬結果犯，須有逃漏
    應繳納稅捐之結果發生，始足構成（最高法院95年度臺上字
    第486 號判決要旨參照）。營業稅之課徵則係以營業行為或
    營業事實之存在為前提，倘實際上無進貨或銷貨之事實，自
    不能課徵營業稅，當然亦無逃漏稅捐可言。是檢察官起訴時
    ，誤將稅捐稽徵法上之納稅義務人及屬代罰性質之公司負責
    人混為一談（最高法院91年度臺上字第2093號判決要旨參照
    ），並於認定昕弘服飾有限公司並無實際進貨之情形下指稱
    逃漏營業稅，均有誤會。本院就此向稅捐稽徵機關查詢，明
    確覆稱：「……（昕弘服飾有限公司）自91年9 月至93年6
    月間涉嫌虛設行號，並無進銷貨事實，而營業稅之課徵係針
    對營業行為，該公司既無營業行為，自非營業稅課稅範疇，
    尚無逃漏營業稅情事。」，有財政部臺灣省北區國稅局97年
    8 月21日北區國稅審四字第0970023511號函在卷可稽（見本
    院卷第133 頁），檢察官此部分所指，顯有未洽。再者，檢
    察官另指稱被告犯有刑法第216 條、第215 條之行使業務登
    載不實文書罪及（行為時）商業會計法第71條第1 款之記入
    不實罪云云，但遍查全卷，未見有所稱不實文書及表冊可以
    證明，被告復辯稱該公司無製作會計帳簿等語（見本院卷第
    112 頁），亦難遽以此罪相繩。起訴書固提及被告將自砢林
    國際股份有限公司取得之不實發票登載在表冊上，持向稅捐
    稽徵機關申報等情，然刑法第215 條所謂業務上登載不實之
    文書，乃指基於業務關係，明知為不實之事項，而登載於其
    等業務上作成之文書而言。公司、行號向稅捐稽徵機關申報
    營業稅，係履行其公法上納稅之義務，並非業務行為。且營
    業人銷售額與稅額申報書，係公司、行號每二月向稅捐稽徵
    機關申報當期之銷售額與稅額之申報書，並非證明會計事項
    發生之會計憑證（最高法院95年度臺上字第1477號判決要旨
    參照）。故檢察官所指縱屬有據，仍難認被告犯有前揭行使
    業務登載不實文書罪及記入不實罪。至被告於擔任昕弘服飾
    有限公司負責人期間，該公司雖有提供不實發票予其他納稅
    義務人申報扣抵營業稅銷項稅額，有財政部臺灣省北區國稅
    局97年8 月21日北區國稅審四字第0970023511號函所附該公
    司於91年9 月至93年3 月涉嫌開立不實統一發票明細表存卷
    可參（見本院卷第134 至141 頁），不無違反商業會計法、
    稅捐稽徵法之嫌（臺灣板橋地方法院檢察署檢察官97年度偵
    字第19624 號移送併辦意旨書參照），被告於審理期間亦一
    度要求認罪協商（見本院卷第157 頁），惟因此部分事實不
    在起訴範圍內，本院尚不得併予審理，附此敘明。
四、綜上所述，檢察官所指被告違反稅捐稽徵法第41條之逃漏稅
    捐罪部分，除有混淆公司及公司負責人之虞，亦無證據足認
    有所指逃漏營業稅之事實；所指涉犯刑法第216 條、第215
    條之行使業務登載不實文書罪及（行為時）商業會計法第71
    條第1 款之記入不實罪部分，則未見有相關不實文書或帳冊
    可以證明，均屬無據。本案既乏積極證據足認被告有為各該
    犯行，即應從有利被告之認定，基於無罪推定原則，為其無
    罪之諭知。檢察官移送併案審理部分（臺灣板橋地方法院檢
    察署97年度偵字第19624 號及97年度偵字第25310 號），本
    院無從併予審究，應退回檢察官另為適法之處理。
據上論斷，應依刑事訴訟法第301 條第1 項，判決如主文。
本案經檢察官陳伯均到庭執行職務。
中    華    民    國    98    年    5     月    22    日
                  刑事第九庭審判長法  官  林海祥
                                  法  官  楊博欽
                                  法  官  許炎灶
以上正本證明與原本無異。
如不服本判決應於收受判決後10日內向本院提出上訴書狀，並應
敘述具體理由；其未敘述上訴理由者，應於上訴期間屆滿後20日
內向本院補提理由書（均須按他造當事人之人數附繕本）「切勿
逕送上級法院」。
                                  書記官  屠衛民
中    華    民    國    98    年    5     月    22    日


司法院資訊處製作；財團法人民間司法改革基金會備份。
